【裁判字號】    97,上易,601
【裁判日期】    971127
【裁判案由】    竊盜
【裁判全文】
臺灣高等法院臺南分院刑事判決         97年度上易字第601號
上  訴  人  臺灣臺南地方法院檢察署檢察官
被      告  乙○○
                      樓
上列上訴人因被告竊盜案件，不服臺灣臺南地方法院96年度易字
第755號中華民國97年7月18日第一審判決（起訴案號：臺灣臺南
地方法院檢察署96年度偵字第6658號），提起上訴，本院判決如
下：
    主  文
上訴駁回。
    理  由
一、公訴意旨略以：被告乙○○意圖為自己不法之所有，於民國
    （下同）95年6月26日凌晨2時40分許，趁告訴人甲○○臨時
    有事，請其代為看顧位於臺北市○○區○○路121號之檳榔
    攤之際，竊取放置於該處保險箱內之現金新臺幣（下同）
    65,000元，得手後花用殆盡。嗣於同日上午11時許，始為告
    訴人發覺，並報警查獲上情，因認被告涉有刑法第320條第1
    項之竊盜罪嫌。
二、按犯罪事實應依證據認定之，無證據不得推定其犯罪事實；
    又不能證明被告犯罪者，即應諭知無罪之判決，刑事訴訟法
    第154條、第301條第1項分別定有明文。又公訴案件犯罪證
    據之蒐集，及提起公訴後，對犯罪事實之舉證責任及指出證
    明之方法，均屬公訴人之職責，原則上法院僅於當事人之主
    張及舉證範圍內進行調查證據，其經法定程序調查證據之結
    果，認已足以證明犯罪事實時，始得為犯罪事實之認定。若
    其為訴訟上之證明，於通常一般人仍有合理之懷疑存在，尚
    未達於可確信其真實之程度者，在該合理懷疑尚未剔除前，
    自不能為有罪之認定。
三、本件公訴人認被告涉有竊盜罪嫌，係以上揭事實，業據告訴
    人指證明確，且有證人葉士豪、陳進富於偵訊中所為證述，
    以及現場照片2幀等資為依據。訊據被告固坦承於95年6月26
    日凌晨幫告訴人看顧檳榔攤，翌日並與證人葉士豪共同前往
    臺北縣樹林鎮找工作等情，惟堅決否認有竊取告訴人放置於
    保險箱內財物之犯行。
四、經查：
(一)、告訴人甲○○於偵訊及原審審理時，證稱其於95年6月25日
    晚間委由被告看顧檳榔攤，迄於翌日即6月26日上午與被告
    交接後，始發覺保險箱鑰匙遺失，經開啟保險箱後，發現該
    保險箱內所放置現金亦遺失；嗣後證人葉士豪又告知渠於6
    月26日與被告共同外出時，看到被告攜帶大筆現金，被告之
    背包上且掛有LV鑰匙圈1個，而告訴人保險箱之鑰匙即繫在
    LV鑰匙圈上，因此認被告係利用獨自看顧檳榔攤之機會，拿
    取該LV鑰匙圈開啟保險箱竊取其內現金等語。惟告訴人前開
    指訴，告訴人自身並未目睹被告持有該LV鑰匙圈，其以證人
    葉士豪之轉述，以及保險箱內遺失現金等情，認定被告竊取
    保險箱內財物，尚屬告訴人個人之推論，並不能作為被告有
    無竊盜犯行之直接證據。
(二)、證人葉士豪於偵查及原審審理時，則證稱於95年6月26日上
    午與被告共同前往臺北縣樹林鎮找工作時，車資、到網咖所
    花費均係由被告支付，並看到被告攜帶掛有LV鑰匙圈之黑色
    皮包1個等語。被告亦坦承與證人葉士豪共同前往臺北縣樹
    林鎮，並支付其與葉士豪之花費，且攜帶黑色皮包1個等情
    ，是證人葉士豪此部分證述，應屬可採；惟被告否認前述皮
    包上掛有LV鑰匙圈，此外則無其他積極證據，可佐證被告確
    實持有該LV鑰匙圈，證人葉士豪此部分陳述，自難以採信。
    其次，被告對於當日花費之資金來源，乃陳稱告訴人有交付
    2、300元給他作為車資，另其到達臺北縣樹林鎮時，又向一
    位綽號「金毛」之友人借款1,000元等語，其中告訴人借予
    車資部分，已據告訴人於原審審理時證實，至向「金毛」借
    款部分，雖未經被告提出佐證，然仍不能僅以被告無法舉證
    當日花費之資金來源，即認定被告之資金係來自竊取告訴人
    保險箱內款項所得。
(三)、證人陳進富於偵查中，固證稱於95年6月26日凌晨前往告訴
    人所經營之檳榔攤買檳榔時，看見被告從檳榔攤後面走出來
    ，且當時保險箱門打開等語，被告亦坦承當日凌晨確曾見到
    證人陳進富，惟辯稱當時在後面洗檳榔，且由證人陳進富所
    站立位置，並無法看見裡面的保險箱等語。審諸告訴人係因
    需要從保險箱內拿錢支付貨款，始發現保險箱鑰匙以及該保
    險箱內財物遺失等語。堪認被告離開檳榔攤時，該保險箱係
    關閉狀態，則證人陳進富之證述，似指其目擊被告開啟保險
    箱竊取現金之行為，然被告若有意行竊，理當選擇無人注意
    之時刻下手，或於有人到來之時將保險箱關閉，則證人陳進
    富前開目擊被告處於開啟之保險箱附近之陳述，自屬可疑；
    且縱被告於證人陳進富前來時，人在檳榔攤後面，則其在後
    面所為何事？當時保險箱門是否為被告所開啟？以及開啟後
    被告是否竊取其內現金？均不能單以證人陳進富上開證詞而
    為認定，則證人陳進富所述，仍不足以證明被告有竊取保險
    箱內現金之行為。
(四)、至於告訴人所提出之照片2幀，其一為被告坐在櫃臺，頭朝
    外右偏，櫃臺抽屜則部分開啟，另一則為被告之站立照片，
    均未顯示被告拿取保險箱鑰匙，或開啟保險箱並竊取其內現
    金，該2幀照片，尚難認可作為佐證告訴人指訴之證據。
(五)、又告訴人於95年6月26日上午，與被告交接時，被告將所販
    賣檳榔等之金錢交付告訴人，告訴人何以不立即檢視抽屜及
    保險箱？蓋65,000元數目非小，放置在保險箱中，衡諸常情
    ，既將店託人看顧，應會將大額鈔票帶走，只留小額找錢用
    ，或將保險箱鑰匙帶走，或於交接時立即檢視保險箱內財物
    是否仍存在等，惟此告訴人均未為之，直至告訴人因需要從
    保險箱內拿錢支付貨款，始發現保險箱鑰匙以及該保險箱內
    財物遺失，此顯與常情有違。
五、綜上所述，證人陳進富證詞，雖可證明被告於95年6月26日
    凌晨看顧檳榔攤時，有到檳榔攤後面；葉士豪之證詞，亦僅
    證明於當日上午被告與葉士豪共同前往臺北縣樹林鎮時，支
    付其與葉士豪之共同花費，然均不足以直接證明被告有竊取
    檳榔攤保險箱內現金之行為；至於告訴人依據前開2位證人
    陳述所為指訴，仍應認係其個人之推論之詞，更不能作為認
    定被告有竊盜行為之基礎。本件被告於95年6月25日、26日
    間看顧告訴人所經營之檳榔攤後，告訴人於翌日即發現財物
    短少，被告且不再返回告訴人所經營之檳榔攤幫忙等情，雖
    頗有瓜田李下之嫌而啟人疑竇，然檢察官所提出之前開證據
    方法，既不足超越合理之懷疑，使法院確信被告有竊盜犯行
    ，此外復查無其他積極證據足資證明被告有前述犯行，揆諸
    首開說明，犯罪尚屬不能證明，應為無罪之諭知。
六、從而原審以檢察官所提出之證據方法不足以超越合理之懷疑
    ，使法院確信被告有竊盜犯行，而為無罪之諭知，其認事用
    法，洵無違誤。檢察官上訴仍執證人葉士豪證稱曾見被告黑
    色皮包掛有LV鑰匙圈1個及1疊千元鈔，少部分百元鈔，且證
    人陳進富曾見被告自檳榔攤後面出來，而保險箱門已打開，
    鑰匙在旁等，足證被告有竊取保險箱內財物云云。然按，本
    件證人葉士豪證述被告黑色皮包掛有LV鑰匙圈，是否真實仍
    值存疑，縱認有LV鑰匙圈，該LV鑰匙圈之型式如何？是否與
    告訴人之LV鑰匙圈樣式相同？此部分均未見檢察官舉證證明
    ；且該保險箱及鑰匙屬金屬平滑表面，如有被人開啟，應極
    易從中採指紋鑑定，然並無指紋鑑定相輔；另陳進富所證見
    被告從檳榔攤後面出來，而該保險箱開著等情，並未見被告
    正開啟或竊取保險箱內財物，是被告自檳榔後面出來，仍不
    足以證明被告竊盜犯行。是本件檢察官上訴為無理由，應予
    駁回。
據上論結，應依刑事訴訟法第368條，判決如主文。
本案經檢察官范文豪到庭執行職務。
中    華    民    國    97    年    11    月    27    日
                  刑事第一庭    審判長法  官  黃崑宗
                                      法  官  蔡長林
                                      法  官  夏金郎
以上正本證明與原本無異。
不得上訴。
                                      書記官  劉岳文
中    華    民    國    97    年    11    月    27    日


司法院資訊處製作；財團法人民間司法改革基金會備份。
